---
title: "Reglas de Asociación"
author: "Miguel Gil Jiménez"
date: "`r Sys.Date()`"
output: 
  pdf_document:
    toc: false
    number_sections: false
    keep_tex: true
---

```{r setup, include=FALSE}
knitr::opts_chunk$set(echo = FALSE, warning = FALSE, message = FALSE, results = 'hide')
library(readxl)
library(dplyr)
library(tidyr)
library(purrr)
library(arules)
library(arulesViz)
library(knitr)
library(kableExtra)
```

Con el objetivo de facilitar el análisis de reglas de asociación, se realizó una transformación de las variables de la base de datos. Las variables numéricas `precio` y `superficie` se agruparon en cuartiles, generando variables categóricas como `"precio_bajo"` o `"superficie_alta"`. Asimismo, se transformaron variables booleanas en etiquetas comprensibles (por ejemplo, `tieneAscensor = 1` se convierte en `"con_ascensor"`), eliminando redundancias y garantizando la consistencia semántica de los datos.

```{r Preparación de los Datos, include=FALSE}
datos <- read_excel("fotocasaImp.xlsx")

data_variables <- datos %>%
  select(URL, bathrooms, rooms, surface, priceAmount,
         tieneAscensor, tieneTrastero, tieneCalefaccion, tieneAireAcondicionado)

data_variables$tieneAscensor <- ifelse(data_variables$tieneAscensor == 1, "con_ascensor", "sin_ascensor")
data_variables$tieneTrastero <- ifelse(data_variables$tieneTrastero == 1, "con_trastero", "sin_trastero")
data_variables$tieneCalefaccion <- ifelse(data_variables$tieneCalefaccion == 1, "con_calefaccion", "sin_calefaccion")
data_variables$tieneAireAcondicionado <- ifelse(data_variables$tieneAireAcondicionado == 1, "con_aire", "sin_aire")

data_variables$bathrooms <- dplyr::case_when(
  data_variables$bathrooms == 1 ~ "1_banio",
  data_variables$bathrooms == 2 ~ "2_banios",
  data_variables$bathrooms >= 3 ~ "3+_banios",
  TRUE ~ NA_character_
)

data_variables$rooms <- dplyr::case_when(
  data_variables$rooms == 1 ~ "1_habitacion",
  data_variables$rooms == 2 ~ "2_habitaciones",
  data_variables$rooms == 3 ~ "3_habitaciones",
  data_variables$rooms >= 4 ~ "4+_habitaciones",
  TRUE ~ NA_character_
)

cuartiles <- ntile(data_variables$priceAmount, 4)
data_variables$priceAmount <- dplyr::case_when(
  cuartiles == 1 ~ "precio_bajo",
  cuartiles == 2 ~ "precio_medio_bajo",
  cuartiles == 3 ~ "precio_medio_alto",
  cuartiles == 4 ~ "precio_alto"
)

cuartiles_surface <- ntile(data_variables$surface, 3)
data_variables$surface <- dplyr::case_when(
  cuartiles_surface == 1 ~ "surface_bajo",
  cuartiles_surface == 2 ~ "surface_medio",
  cuartiles_surface == 3 ~ "surface_alto"
)

datos_largos <- data_variables %>%
  select(-URL) %>%
  mutate_all(as.character) %>%
  mutate(id = row_number()) %>%
  pivot_longer(cols = -id, names_to = "atributo", values_to = "items") %>%
  unite("items", atributo, items, sep = "_")

tabla_binaria <- datos_largos %>%
  mutate(valor = 1) %>%
  pivot_wider(names_from = items, values_from = valor, values_fill = 0)

transacciones <- as(as.matrix(tabla_binaria[,-1]), "transactions")
```

Una vez procesados los datos, se aplicó el algoritmo **Apriori** con un umbral mínimo de soporte del 1% y confianza del 50%, obteniendo un total de 12745 reglas. Posteriormente se eliminaron reglas redundantes, aquellas que no aportan información adicional respecto a reglas más generales con igual o mejor confianza. Esto permite conservar las reglas más significativas.

Las reglas maximales no se han priorizado, ya que suelen perder especificidad, dificultando su aplicación práctica. Tras eliminar las redundantes nos quedamos con un total de 2408 reglas.

Por último, se filtraron con los siguientes umbrales, quedándonos con las 21 reglas más relevantes:

- Soporte > 0.015   |   Confianza > 0.7   |   Lift > 3.5

Estas condiciones permiten identificar patrones **robustos y estadísticamente relevantes** que relacionan ciertas configuraciones de un inmueble con su probabilidad de pertenecer a un rango de precio específico.

A continuación se muestran las cinco reglas más destacadas, ordenadas por su *lift*. Es importante destacar que todas comparten como consecuente **precio alto**.

```{r Reglas Precio Alto, echo=FALSE, results='asis'}
reglas <- apriori(transacciones, parameter = list(supp = 0.01, conf = 0.5))
reglas <- reglas[!is.redundant(reglas)]
reglas_filtradas <- subset(reglas, confidence > 0.7 & lift > 3.5 & support > 0.015)
reglas_ordenadas <- sort(reglas_filtradas, by = "lift", decreasing = TRUE)
reglas_df <- as(reglas_ordenadas[1:5], "data.frame")

kable(reglas_df, format = "latex", digits = 3,
      caption = "Reglas de asociación más relevantes (ordenadas por lift)") %>%
  kable_styling(latex_options = "scale_down")
```

Una vez identificadas dichas reglas asociadas a precios altos, exploramos ahora aquellas cuya consecuencia es `priceAmount = precio_bajo`. Este tipo de reglas resulta especialmente útil para detectar inmuebles infravalorados o con condiciones objetivas que los hacen significativamente más asequibles.

Para ello, filtramos las reglas con:

- Soporte > 0.0107    |   Confianza > 0.8   |   Lift > 2.7

```{r Reglas Precio Bajo, echo=FALSE, results='asis'}
reglas_filtradas_precio_bajo <- subset(reglas, rhs %in% "priceAmount_precio_bajo" & lift > 2.7 & confidence > 0.8 & support > 0.0107)
reglas_bajas_ordenadas <- sort(reglas_filtradas_precio_bajo, by = "lift", decreasing = TRUE)
reglas_df_bajas <- as(reglas_bajas_ordenadas, "data.frame")

kable(reglas_df_bajas, format = "latex", digits = 3,
      caption = "Reglas de asociación más relevantes asociadas a Precios Bajos (ordenadas por lift)") %>%
  kable_styling(latex_options = "scale_down")
```

A continuación hemos hecho uso de una serie de gráficos para explorar las reglas de asociación desde múltiples perspectivas. Para ello hacemos uso de las 21 reglas más representativas extraídas anteriormente.

```{r Graficos, fig.width=5, fig.height=3, fig.align='center', echo=FALSE}
plot(reglas_filtradas, method = "scatterplot", shading = "confidence")
```

```{r Coordenadas, fig.width=5, fig.height=3, fig.align='center', echo=FALSE}
par(mar = c(4, 7, 3, 1))
plot(reglas_filtradas, method = "paracoord", shading = "confidence")
```

El primer gráfico muestra la distribución de las 21 reglas en función de su soporte y confianza coloreadas por lift.  
El segundo gráfico es el de Coordenadas paralelas. Representa cada regla como una línea, facilitando la comparación estructural entre ellas.

Como conclusión, el estudio de las Reglas de Asociación ha permitido identificar patrones claros entre las características físicas de los inmuebles y su valor en el mercado. Las principales conclusiones son:

- Inmuebles de precio alto suelen compartir los siguientes atributos: más de 3 baños, con ascensor, con aire acondicionado, superficie del inmueble elevada y número de habitaciones elevado.

- Por el contrario, los inmuebles más económicos se asocian a inmuebles sin ascensor, sin calefacción ni aire acondicionado, con una sola habitación y con una reducida superficie.

Estas asociaciones no sólo podrían aportar información útil a compradores y vendedores, sino que también permiten a agencias inmobiliarias ajustar estrategias de fijación de precios y segmentación de mercado.
