---
title: 'anexo AFC Simple: Municipio vs. Precio'
author: "Miguel Gil y Fátima Taberner"
output:
  pdf_document
date: "`r Sys.Date()`"
---

```{r setup, include=FALSE}
knitr::opts_chunk$set(echo = TRUE)
```

```{r librerias, include=FALSE}
library(readxl)
library(knitr)
library(FactoMineR)
library(corrplot)
library(gridExtra)
library(factoextra)
```

```{r datos, echo=FALSE}
afc_fotocasa = read_excel("data_clean1.xlsx")

# Esta tabla describe el tipo de cada variable. ¿Está ya incluida en otro bloque del proyecto?
# descFotocasa = data.frame("variable" = colnames(data), "tipo" = c ("text","num","num",rep("cat",4),   "date",rep("cat",2),rep("num",7), rep("bool",4),rep("num",12),"bool"))
```

### Transformación: precios a categorías
Con el fin de realizar un Análisis Factorial de Correspondencias sobre las variables "Municipio" y "Precio" se ha realizado una transformación previa sobre la variable precio para poder realizar el AFC. "Precio" se ha transformado a 6 categorías ordinales clasificándolo de precio muy bajo a precio muy alto.

```{r trans_precio, echo=FALSE, fig.align='center', fig.height=4, fig.width=8}
# Histograma del precio original
# hist(afc_fotocasa$priceAmount, breaks = 30, col = "lightblue", main = "Distribución del Precio", xlab = "Precio (€)")

# Crear categorías ordinales de precio con cuantiles
afc_fotocasa$priceCategory <- cut(afc_fotocasa$priceAmount,
                                  breaks = quantile(afc_fotocasa$priceAmount, probs = seq(0, 1, length.out = 7), na.rm = TRUE),
                                  include.lowest = TRUE,
                                  labels = c("Muy Bajo", "Bajo", "Medio Bajo", "Medio Alto", "Alto", "Muy Alto"))

# Gráfico de barras de la nueva variable categórica
barplot(table(afc_fotocasa$priceCategory),
        col = "lightgreen",
        main = "Distribución del Precio por Categorías",
        ylab = "Número de viviendas")
```
Este gráfico de barras muestra la distribución de las viviendas según su categoría de precio, creada a partir de cuantiles. El eje Y indica el número de viviendas que pertenecen a cada categoría (por ejemplo: "Muy Bajo", "Bajo", "Alto", etc.).

### Tabla de contingencia y Chi-cuadrado
Con el fin de contrastar la hipótesis nula de independencia entre ambas variables, se aplicará un test de independencia $\chi^2$. Para ello se genera la tabla de contingencia de Municipio y Precio, y se aplica el test.
```{r tabla_cont, include=FALSE}
# Crear tabla de contingencia Municipio vs Categoría de Precio
tabla_muni_precio <- table(afc_fotocasa$municipality, afc_fotocasa$priceCategory)

# Mostrar tabla
# tabla_muni_precio

# Test de independencia (Chi-cuadrado)
chisq.test(tabla_muni_precio, simulate.p.value = TRUE)
```
Como resultado se obtiene un p-valor de 0,0005, por lo que se rechaza la hipótesis nula y se concluye que existe una dependencia estadísticamente significativa entre el municipio y el precio. Así pues, tiene sentido que estudiemos la naturaleza y causas de dicha dependencia con un AFC simple.

## AFC
A continuación se realiza el AFC comenzando por la seleccíon del número de componentes. Según el siguiente gráfico se puede ver que la primera componente ya explica un 75,6% de la inercia total de la tabla de contingencia, mientras que la segunda apenas explica un 15,2%, por debajo de la inercia media teórica (20%). Por tanto se elegiría solo la primera componente, no obstante, se elgiran las dos primeras para poder generar los gráficos de filas y columnas para poder interpretar el AFC no dándole importancia a la segunda componente.

### Selección del número de dimensiones

```{r num_dimensiones, echo=FALSE, fig.align='center', fig.height=4, fig.width=4}
afc_resultado = CA(tabla_muni_precio, graph = FALSE)

# Valores propios (inercia explicada)
valores_propios = get_eigenvalue(afc_resultado)

# Media teórica de inercia para comparar
inercia_media = 100 * (1 / nrow(valores_propios))

# Gráfico de varianza explicada por dimensión
fviz_eig(afc_resultado, addlabels = TRUE) +
         geom_hline(yintercept = inercia_media, linetype = 2, color = "red") +
         ggtitle("Varianza Explicada por Componente")

```
### Interpretación en el plano factorial
El primer eje (Dim1), que explica la mayor parte de la inercia (75,6%), separa claramente los municipios según el nivel de precios: a la izquierda se agrupan distritos como Benicalap o Pobles de l’Oest, asociados a precios bajos, mientras que a la derecha destacan L’Eixample y Ciutat Vella, vinculados a precios muy altos. El segundo eje (Dim2), con menor peso (15,2%), añade variabilidad secundaria sin una interpretación tan clara.

En conjunto, el AFC refleja una estructura clara de dependencia entre municipio y nivel de precio, coherente con la geografía socioeconómica de la ciudad.

```{r municipios, echo=FALSE, fig.align='center', fig.height=3, fig.width=6}
afc_resultado = CA(tabla_muni_precio, graph = FALSE, ncp=2)

# Visualización de municipios (filas)
fviz_ca_row(afc_resultado, axes = c(1, 2), repel = TRUE, col.row = "contrib", gradient.cols = c("#00AFBB", "#E7B800", "#FC4E07"),
            title = "Municipios según su perfil de precios")

# Visualización de categorías de precio (columnas)
fviz_ca_col(afc_resultado, axes = c(1, 2), repel = TRUE, col.col = "contrib", gradient.cols = c("#00AFBB", "#E7B800", "#FC4E07"),
            title = "Categorías de Precio según municipios")
```

