---
title: "AFC Simple: SubTipo vs. Precio"
author: "Miguel Gil y Fátima Taberner"
output:
  pdf_document
date: "`r Sys.Date()`"
---

```{r setup, echo=FALSE}
knitr::opts_chunk$set(echo = TRUE)
```

# Librerias necesarias

```{r, echo=FALSE}
library(readxl)
library(knitr)
library(FactoMineR)
library(corrplot)
library(gridExtra)
if (!require(factoextra)) install.packages("factoextra")
library(factoextra)
```

# Carga de datos

```{r datos}
afc_fotocasa = read_excel("data_clean1.xlsx")

# Esta tabla describe el tipo de cada variable. ¿Está ya incluida en otro bloque del proyecto?
# descFotocasa = data.frame("variable" = colnames(data), "tipo" = c ("text","num","num",rep("cat",4),   "date",rep("cat",2),rep("num",7), rep("bool",4),rep("num",12),"bool"))
```

# Mapeo del subtipo de propiedad

```{r map_subtipo}
# Diccionario para traducir los códigos de propertySubtypeId a nombres descriptivos
subtype_map <- c(
  "1" = "Piso", "2" = "Apartamento", "3" = "Casa o chalet",
  "5" = "Casa adosada", "6" = "Ático", "7" = "Dúplex",
  "8" = "Loft", "52" = "Bajos", "54" = "Estudio", "10" = "Otros"
  )

# Aplicar el mapeo
afc_fotocasa$propertySubtypeCat <- subtype_map[as.character(afc_fotocasa$propertySubtypeId)]
```

# Transformación: precios a categorías

```{r trans_precio}
# Crear categorías ordinales de precio con cuantiles
afc_fotocasa$priceCategory <- cut(afc_fotocasa$priceAmount,
                                  breaks = quantile(afc_fotocasa$priceAmount, probs = seq(0, 1, length.out = 7), na.rm = TRUE),
                                  include.lowest = TRUE,
                                  labels = c("Muy Bajo", "Bajo", "Medio Bajo", "Medio Alto", "Alto", "Muy Alto")
                                  )
```

# Gráficos exploratorios

```{r gráficos}
# Distribución del número de viviendas por subtipo
barplot(table(afc_fotocasa$propertySubtypeCat),
        col = "lightgreen",
        main = "Distribución por Subtipo de Vivienda",
        ylab = "Número de viviendas")

# Distribución del número de viviendas por categoría de precio
barplot(table(afc_fotocasa$priceCategory),
        col = "lightgreen",
        main = "Distribución del Precio por Categorías",
        ylab = "Número de viviendas")

```

# Tabla de contingencia y Chi-cuadrado

```{r}
# Tabla de contingencia Subtipo vs Categoría de Precio
tabla_subtipo_precio <- table(afc_fotocasa$propertySubtypeCat, afc_fotocasa$priceCategory)

# Mostrar tabla
tabla_subtipo_precio

# Test Chi-cuadrado para evaluar independencia
chisq.test(tabla_subtipo_precio, simulate.p.value = TRUE)
```
La asociación entre el vecindario (neighborhood) y la categoría de precio (priceCategory) es estadísticamente significativa con un p-valor de 0.0005. Esto sugiere que el precio está relacionado con el vecindario.

## AFC

# Selección del número de dimensiones

```{r}
afc_subtipo = CA(tabla_subtipo_precio, graph = FALSE)

# Inercia explicada por dimensión
valores_propios_subtipo = get_eigenvalue(afc_subtipo)

# Inercia media
inercia_media_subtipo = 100 * (1 / nrow(valores_propios_subtipo))

# Gráfico de varianza explicada
fviz_eig(afc_subtipo, addlabels = TRUE) +
  geom_hline(yintercept = inercia_media_subtipo, linetype = 2, color = "red") +
  ggtitle("Varianza Explicada por Dimensión (AFC - Subtipo)")
```

# Interpretación en el plano factorial

```{r}
afc_subtipo = CA(tabla_subtipo_precio, graph=FALSE, ncp=2)

# Visualización de subtipos (filas)
fviz_ca_row(afc_subtipo, axes = c(1, 2), repel = TRUE, col.row = "contrib", gradient.cols = c("#00AFBB", "#E7B800", "#FC4E07"), title = "Subtipos de Vivienda según perfil de precios")

# Visualización de categorías de precio (columnas)
fviz_ca_col(afc_subtipo, axes = c(1, 2), repel = TRUE, col.col = "contrib", gradient.cols = c("#00AFBB", "#E7B800", "#FC4E07"), title = "Categorías de Precio según subtipo de vivienda")
```

