---
title: "clustering" author: "ANA" date: "2025-03-28" output: html_document
---
```{r setup, include=FALSE}
knitr::opts_chunk$set(echo = TRUE)
library(knitr)
library(cluster)
library(FactoMineR)
library(factoextra)
library(NbClust)
library(clValid)
```
```{r datos}
library(readxl)
fotocasa = read_excel("fotocasaImp.xlsx")
colnames(fotocasa)
```
clustering 1 -> basado en comodidad y confort (variables: bathrooms, rooms,
surface, tieneAscensor, tieneTrastero, tieneCalefaccion, tieneAireAcondicionado)
clustering 2 -> basado en servicios del barrio (posible agrupación por barrios,
para solventar los valores faltantes en el pca) (variables: supermarket_count,
pharmacy_count, hospital_count, university_count, college_count,
public_transport_count)
```{r tabla}
# Vector con nombres de todas las columnas
columnas= colnames(fotocasa)
# Definir las variables de confort
confort = c("tieneAscensor", "tieneTrastero", "tieneCalefacción", "tieneAireAcondicionado", "bathrooms", "surface", "rooms"
)
# Identificar automáticamente las variables de servicios (aquellas que terminan en "_count")
servicios = grep("_count$", columnas, value = TRUE)
# Crear el data.frame de flags
tabla <- data.frame(
  Variable   = columnas,
  Confort    = as.integer(columnas %in% confort),
  Servicios  = as.integer(columnas %in% servicios),
  stringsAsFactors = FALSE
)
# Mostrar resultado
print(tabla)
```
En primer lugar, seleccionamos las variables para el primer cluster y
comprobamos si existe una tendencia de agrupación entre los inmuebles, a través
de un mapa de calor. Dado que pretendemos detectar si existen similitudes entre
los valores de las variables, emplearemos una medida de distancia real. En
concreto, la distancia de gowel, puesto que esta es la única  que nos permite
combinar variables binarias con numéricas.
```{r confort}
fotocasaConfort = fotocasa[,tabla$Confort == 1]
head(fotocasaConfort)
fotocasaConfortCE = scale(fotocasaConfort, center = TRUE, scale = TRUE)
```
```{r heatmap_confort_gower}
help(get_dist)
#distancia GOWER
midist_gower <- gower_dist <- daisy(fotocasaConfortCE, metric = "gower")
fviz_dist(midist_gower, show_labels = TRUE, lab_size = 0.3,
          gradient = list(low = "#00AFBB", mid = "white", high = "#FC4E07"))
```

```{r confort_metodoWard}
library(grid)
library(gridExtra)
help("fviz_nbclust")
p1 = fviz_nbclust(x = fotocasaConfortCE, FUNcluster = hcut, diss=midist_gower,
                  hc_method = "ward.D2", k.max = 10, verbose = FALSE,
                  hc_metric = "manhattan") + labs(title = "Num. optimo clusters")
p2 = fviz_nbclust(x = fotocasaConfortCE, FUNcluster = hcut, method = "wss",
                  hc_method = "ward.D2", k.max = 10, verbose = FALSE,diss=midist_gower,
                  hc_metric = "manhattan") + labs(title = "Num. optimo clusters")
grid.arrange(p1, p2, nrow = 1)
```

```{r confort_pam}
p1 = fviz_nbclust(x = fotocasaConfortCE, FUNcluster = pam, method = "silhouette",
             k.max = 10, verbose = FALSE, diss=midist_gower) +
  labs(title = "Numero optimo de clusters")
p2 = fviz_nbclust(x = fotocasaConfortCE, FUNcluster = pam, method = "wss",
             k.max = 10, verbose = FALSE, diss=midist_gower) +
  labs(title = "Numero optimo de clusters")
grid.arrange(p1, p2, nrow = 1)  
```

```{r metodos}
clustWARD <- hclust(midist_gower, method="ward.D2")
gruposWARD <- cutree(clustWARD, k=5)
table(gruposWARD)
clustPAM <- pam(midist_gower, k =6, diss=TRUE)
table(clustPAM$clustering)
```


```{r seleccionar_clustering}
library(ggsci)
colores = pal_npg("nrc")(5)
colores2 = pal_npg("nrc")(6)
par(mfrow = c(1,2))
plot(silhouette(gruposWARD, midist_gower), col=colores, border=NA, main = "WARD")
plot(silhouette(clustPAM$clustering, midist_gower), col=colores2, border=NA, main = "K-MEDIOIDES")
<<<<<<< HEAD
fotocasaConfort$cluster=clustPAM$clustering
```



```{r pca_confort}
clustPAM=factor(clustPAM$clustering)
fotocasaConfort$priceAmount=fotocasa$priceAmount
fotocasaConfort
miPCA = PCA(fotocasaConfort, scale.unit = TRUE, graph = FALSE, ncp=2, quanti.sup="priceAmount", quali.sup="cluster")
=======
fotocasaConfort$cluster=gruposWARD
```
```{r pca_confort}
gruposWARD=factor(gruposWARD)
fotocasaConfort$priceAmount=fotocasa$priceAmount
fotocasaConfort
miPCA = PCA(fotocasaConfort, scale.unit = TRUE, graph = FALSE, ncp=2, quanti.sup=fotocasaConfort$priceAmount, quali.sup=fotocasaConfort$cluster)
>>>>>>> 626ffd02ac0c205d68f91fb349ad71e2bdd0b288
eig.val = get_eigenvalue(miPCA)
Vmedia = 100 * (1/nrow(eig.val))
fviz_eig(miPCA, addlabels = TRUE) +
  geom_hline(yintercept=Vmedia, linetype=2, color="red")
<<<<<<< HEAD
```

```{r pca_confort_GRAFICOS}
p1 <- fviz_pca_ind(miPCA,
                   geom = "point",
                   habillage = clustPAM,
=======

```
```{r pca_confort_GRAFICOS}
p1 <- fviz_pca_ind(miPCA,
                   geom = "point",
                   habillage = gruposWARD,
>>>>>>> 626ffd02ac0c205d68f91fb349ad71e2bdd0b288
                   addEllipses = TRUE,
                   palette = "jco",
                   title = "Score plot: individuos")
# Loading plot (variables activas)
p2 <- fviz_pca_var(miPCA,
                   col.var = "contrib", # Color según contribución a los ejes
                   gradient.cols = c("#00AFBB", "#E7B800", "#FC4E07"),
                   repel = TRUE,
                   title = "Loading plot: variables")
# Mostrar ambos juntos
grid.arrange(p1, p2, nrow = 1)
```
```{r mediasConfort}
<<<<<<< HEAD
# Calculamos medias por cluster
mediasCluster <- aggregate(fotocasaConfort, by = list("cluster" = clustPAM), mean)[, -1]
rownames(mediasCluster) <- paste0("c", 1:nrow(mediasCluster))

# Escalamos cada variable (columna) para que tengan media 0 y sd 1
mediasClusterEscalada <- scale(mediasCluster)

# Graficamos los perfiles escalados
matplot(t(mediasClusterEscalada), type = "l", col = colores2, lwd = 2, lty = 1,
        main = "Perfil medio escalado de los clusters", xaxt = "n",
        ylab = "Valor estandarizado")

axis(side = 1, at = 1:ncol(fotocasaConfort), labels = colnames(fotocasaConfort), las = 2)

legend("topleft", legend = paste0("Cluster ", 1:nrow(mediasClusterEscalada)),
       col = colores2, lwd = 2, ncol = 3, bty = "n")

=======
mediasCluster = aggregate(fotocasaConfort, by = list("cluster" = gruposWARD), mean)[,-1]
mediasCluster
rownames(mediasCluster) = paste0("c",1:6)
matplot(t(mediasCluster), type = "l", col = colores, ylab = "", xlab = "", lwd = 2,
        lty = 1, main = "Perfil medio de los clusters", xaxt = "n")
axis(side = 1, at = 1:ncol(fotocasaConfort), labels = colnames(fotocasaConfort), las = 2)
legend("topleft", as.character(1:6), col = colores, lwd = 2, ncol = 3, bty = "n")
>>>>>>> 626ffd02ac0c205d68f91fb349ad71e2bdd0b288

```
```{r}
# Calcula las medias por cluster sin incluir la columna del cluster
# Combina fotocasaConfort con la variable priceAmount del otro data frame
datosExtendidos <- cbind(fotocasaConfort, priceAmount = fotocasa$priceAmount)

# Calcula las medias por cluster, incluyendo priceAmount
mediasClusterExtendido <- aggregate(datosExtendidos, by = list("cluster" = gruposWARD), mean)[,-1]

# Renombra las filas con los nombres de los clusters
rownames(mediasClusterExtendido) <- paste0("c", 1:nrow(mediasClusterExtendido))

# Grafica el perfil medio de los clusters incluyendo priceAmount
matplot(t(mediasClusterExtendido), type = "l", col = colores, ylab = "", xlab = "", lwd = 2,
        lty = 1, main = "Perfil medio de los clusters (incluyendo priceAmount)", xaxt = "n")

# Eje x con los nombres de las variables, incluyendo priceAmount
axis(side = 1, at = 1:ncol(mediasClusterExtendido), labels = colnames(mediasClusterExtendido), las = 2)

# Leyenda con los clusters
legend("topleft", legend = rownames(mediasClusterExtendido), col = colores, lwd = 2, ncol = 3, bty = "n")
print(mediasClusterExtendido, row.names = FALSE)

```

Posteriormente, se realizará el segundo clustering (por servicios ofrecidos en
cada barrio).En este caso, como el nuevo subconjunto de datos estará formado
únicamente por variables numéricas, emplearemos una medida de distancia de
cercanía. Probaremos las que nos proporciona rStudio y seleccionaremos aquella
con la que obtengamos una tendencia de agrupación más clara.
```{r servicios}
fotocasaServicios = fotocasa[,tabla$Servicios == 1]
head(fotocasaServicios)
fotocasaServiciosCE = scale(fotocasaServicios, center = TRUE, scale = TRUE)
```


```{r heatmap_servicios_euclidea}
midist_eu <- get_dist(fotocasaServiciosCE, stand = FALSE, method = "euclidean")
fviz_dist(midist_eu, show_labels = TRUE, lab_size = 0.3,
          gradient = list(low = "#00AFBB", mid = "white", high = "#FC4E07"))
```



```{r heatmap_serviciosManhattan}
midist_manhattan <- get_dist(fotocasaServiciosCE, stand = FALSE, method = "manhattan")
fviz_dist(midist_manhattan, show_labels = TRUE, lab_size = 0.3,
          gradient = list(low = "#00AFBB", mid = "white", high = "#FC4E07"))
```
```{r heatmap_servicios_max}
help(get_dist)
midist_max <- get_dist(fotocasaServiciosCE, stand = FALSE, method = "maximum")
fviz_dist(midist_max, show_labels = TRUE, lab_size = 0.3,
          gradient = list(low = "#00AFBB", mid = "white", high = "#FC4E07"))
```
```{r heatmap_servicios_canberra}
midist_canberra <- get_dist(fotocasaServiciosCE, stand = FALSE, method = "canberra")
fviz_dist(midist_canberra, show_labels = TRUE, lab_size = 0.3,
          gradient = list(low = "#00AFBB", mid = "white", high = "#FC4E07"))
```
seleccionamos la distancia euclidiana. Seguidamente, probaremos varios
clusterings para identificar aquel que proporciona una agrupación más acertada.
```{r serv_metodoWard}
library(grid)
library(gridExtra)
help("fviz_nbclust")
p1 = fviz_nbclust(x = fotocasaServiciosCE, FUNcluster = hcut, diss=midist_eu,
                  hc_method = "ward.D2", k.max = 10, verbose = FALSE,
                  hc_metric = "euclidean") + labs(title = "Num. optimo clusters")
p2 = fviz_nbclust(x = fotocasaServiciosCE, FUNcluster = hcut, method = "wss",
                  hc_method = "ward.D2", k.max = 10, verbose = FALSE,diss=midist_eu,
                  hc_metric = "euclidean") + labs(title = "Num. optimo clusters")
grid.arrange(p1, p2, nrow = 1)
```
```{r serv_pam}
p1 = fviz_nbclust(x = fotocasaServiciosCE, FUNcluster = pam, method = "silhouette",
             k.max = 10, verbose = FALSE) +
  labs(title = "Numero optimo de clusters")
p2 = fviz_nbclust(x = fotocasaServiciosCE, FUNcluster = pam, method = "wss",
             k.max = 10, verbose = FALSE) +
  labs(title = "Numero optimo de clusters")
grid.arrange(p1, p2, nrow = 1)
```


```{r serv_kmeans}
p1 = fviz_nbclust(x = fotocasaServiciosCE, FUNcluster = kmeans, method = "silhouette",
             k.max = 10, verbose = FALSE) +
  labs(title = "Numero optimo de clusters")
p2 = fviz_nbclust(x = fotocasaServiciosCE, FUNcluster = kmeans, method = "wss",
             k.max = 10, verbose = FALSE) +
  labs(title = "Numero optimo de clusters")
grid.arrange(p1, p2, nrow = 1)
```


```{r serv_metodos}
clustWARD <- hclust(midist_eu, method="ward.D2")
gruposWARD <- cutree(clustWARD, k=6)
table(gruposWARD)
clustPAM <- pam(midist_eu, k =8, diss=TRUE)
table(clustPAM$clustering)
set.seed(100)
clustMEANS <- kmeans(fotocasaServiciosCE, centers = 7, nstart = 20)
table(clustMEANS$cluster)
```


```{r serv_seleccionar_clustering}
library(ggsci)
colores = pal_npg("nrc")(6)
colores2 = pal_npg("nrc")(8)
colores3=pal_npg("nrc")(7)
par(mfrow = c(1,3))
plot(silhouette(gruposWARD, midist_eu), col=colores, border=NA, main = "WARD")
plot(silhouette(clustPAM$clustering, midist_eu), col=colores2, border=NA, main = "K-MEDIOIDES")
plot(silhouette(clustMEANS$cluster, midist_eu), col=colores3, border=NA, main = "K-MEDIAS")
fotocasaServicios$cluster=clustMEANS$cluster
fotocasaServicios
```
```{r}
<<<<<<< HEAD
clustMEDIAS=factor(clustMEANS$cluster)
miPCA2 = PCA(fotocasaServicios, scale.unit = TRUE, graph = FALSE, ncp=2, quanti.sup="priceAmount", quali.sup="cluster")
eig.val = get_eigenvalue(miPCA)
Vmedia = 100 * (1/nrow(eig.val))
fviz_eig(miPCA2, addlabels = TRUE) +
  geom_hline(yintercept=Vmedia, linetype=2, color="red")
```
```{r}
p1 <- fviz_pca_ind(miPCA2,
                   geom = "point",
                   habillage = clustMEDIAS,
                   palette = "jco",
                   title = "Score plot: individuos")
# Loading plot (variables activas)
p2 <- fviz_pca_var(miPCA2,
                   col.var = "contrib", # Color según contribución a los ejes
                   gradient.cols = c("#00AFBB", "#E7B800", "#FC4E07"),
                   repel = TRUE,
                   title = "Loading plot: variables")
# Mostrar ambos juntos
grid.arrange(p1, p2, nrow = 1)
```



```{r}
# Añadir el cluster a tu dataframe original
library(ggplot2)
library(leaflet)
ggplot() +
  geom_point(aes(x = fotocasa$lng,
                 y = fotocasa$lat,
                 color = factor(fotocasaServicios$cluster)),
             size = 2, alpha = 0.7) +
  labs(title = "Clustering geográfico de inmuebles",
       x = "Longitud", y = "Latitud", color = "Cluster") +
  theme_minimal()
```
```{r}
library(leaflet)
library(RColorBrewer)
# Crear paleta con colores diferenciados
pal <- colorFactor(palette = "Set1", domain = fotocasaServicios$cluster)
# Verificamos que 'df_coords' tenga las columnas adecuadas
if("lat" %in% colnames(fotocasa) && "lng" %in% colnames(fotocasa)) {
  leaflet(fotocasa) %>%
    addTiles() %>%
    addCircleMarkers(
      lng = ~lng,
      lat = ~lat,
      color = ~pal(fotocasaServicios$cluster),
      radius = 5,
      stroke = FALSE,
      fillOpacity = 0.8
    ) %>%
    addLegend("bottomright", pal = pal, values = fotocasaServicios$cluster,
              title = "Clusters") %>%
    setView(lng = mean(fotocasa$lng),
            lat = mean(fotocasa$lat),
            zoom = 13)
} else {
  print("Faltan las columnas 'latitud' o 'longitud' en el dataframe.")
}
```


```{r pca_servicios}
clustMEANS$cluster=factor(clustMEANS$cluster)
miPCA = PCA(fotocasaServiciosCE, scale.unit = FALSE, graph = FALSE, ncp=2, quanti.sup="priceAmount")
=======
# Añadir el cluster a tu dataframe original
library(ggplot2)
library(leaflet)
ggplot() +
  geom_point(aes(x = fotocasa$lng,
                 y = fotocasa$lat,
                 color = factor(fotocasaServicios$cluster)),
             size = 2, alpha = 0.7) +
  labs(title = "Clustering geográfico de inmuebles",
       x = "Longitud", y = "Latitud", color = "Cluster") +
  theme_minimal()
```
```{r}
library(leaflet)
library(RColorBrewer)
# Crear paleta con colores diferenciados
pal <- colorFactor(palette = "Set1", domain = fotocasaServicios$cluster)
# Verificamos que 'df_coords' tenga las columnas adecuadas
if("lat" %in% colnames(fotocasa) && "lng" %in% colnames(fotocasa)) {
  leaflet(fotocasa) %>%
    addTiles() %>%
    addCircleMarkers(
      lng = ~lng,
      lat = ~lat,
      color = ~pal(fotocasaServicios$cluster),
      radius = 5,
      stroke = FALSE,
      fillOpacity = 0.8
    ) %>%
    addLegend("bottomright", pal = pal, values = fotocasaServicios$cluster,
              title = "Clusters") %>%
    setView(lng = mean(fotocasa$lng),
            lat = mean(fotocasa$lat),
            zoom = 13)
} else {
  print("Faltan las columnas 'latitud' o 'longitud' en el dataframe.")
}
```


```{r pca_servicios}
clustMEANS$cluster=factor(clustMEANS$cluster)
miPCA = PCA(fotocasaServiciosCE, scale.unit = FALSE, graph = FALSE, ncp=2)
>>>>>>> 626ffd02ac0c205d68f91fb349ad71e2bdd0b288
eig.val = get_eigenvalue(miPCA)
Vmedia = 100 * (1/nrow(eig.val))
fviz_eig(miPCA, addlabels = TRUE) +
  geom_hline(yintercept=Vmedia, linetype=2, color="red")
```

```{r pca_servicios_GRAFICOS}
p1 <- fviz_pca_ind(miPCA,
                   geom = "point",
                   habillage = clustMEANS$cluster,
                   addEllipses = TRUE,
                   palette = "jco",
                   title = "Score plot: individuos")
# Loading plot (variables activas)
p2 <- fviz_pca_var(miPCA,
                   col.var = "contrib", # Color según contribución a los ejes
                   gradient.cols = c("#00AFBB", "#E7B800", "#FC4E07"),
                   repel = TRUE,
                   title = "Loading plot: variables")
# Mostrar ambos juntos
grid.arrange(p1, p2, nrow = 1)
```


```{r mediasServicios}
mediasCluster = aggregate(fotocasaServicios, by = list("cluster" = clustMEANS$cluster), mean)[,-1]
rownames(mediasCluster) = paste0("c",1:7)
matplot(t(mediasCluster), type = "l", col = colores, ylab = "", xlab = "", lwd = 2,
        lty = 1, main = "Perfil medio de los clusters", xaxt = "n")
axis(side = 1, at = 1:ncol(fotocasaServiciosCE), labels = colnames(fotocasaServiciosCE), las = 2)
legend("topleft", as.character(1:7), col = colores, lwd = 2, ncol = 3, bty = "n")

length(clustMEANS$cluster)
```

