---
title: "Práctica guiada: Preparación de Bases de Datos"
author: "Sonia Tarazona"
date: "`r Sys.Date()`"
output: 
  html_document:
    toc: true
    number_sections: true
    toc_depth: 2
    toc_float:
      collapsed: false
      smooth_scroll: true
---

```{r setup}
knitr::opts_chunk$set(echo = TRUE)
library(readxl)
```



# Lectura de datos

Cargo el Excel en crudo.

```{r datos}
data_raw = read_excel("fotocasa.xlsx")  
str(data_raw)  # Tipos de datos
summary(data_raw)  # Estadísticas básicas
colSums(is.na(data_raw))  # Número de valores NA por columna
```


# Proceso a realizar un análisis univariante de las siguientes variables:

```{r tipos, echo = TRUE}
mis_variables = c("tieneAscensor",
"tieneTrastero",
"tieneCalefaccion",
"tieneAireAcondicionado",
"propertyTypeId",
"propertySubtypeId",
"GeoGeneralRating",
"propertyCounter_buy",
"priceDescription_buy",
"propertyCounter_rent")

#BUSCO LA CANTIDAD DE NULOS PARA CADA VARIABLE
for (var in mis_variables) {
  cat(var, ":", sum(is.na(data_raw[[var]])), "nulos\n")
}
```
```{r tipos, echo = TRUE}

descData = data.frame(
  variable = mis_variables,
  tipo = c("binary", "binary", "binary", "binary", "categorical", "categorical", "numerical", "numerical", "numerical", "numerical")
)

```

##### SUMMARY DE LAS NUMÉRICAS #####

```{r ctes, echo = TRUE}
## Numéricas
summary(data_raw[,descData$variable[descData$tipo =="numerical"]])

```
## ANOMALÍAS ENCONTRADAS
# GeoGeneralRating: Presenta 319 NULOS
# propertyCounter_buy: mucha variabilidad (mínimo 2, máximo 2759 mediana 39) HAY UN VALOR ANÓMALO ERRONEO POR FALTA DE LA MUNICIPALITY SE HA IMPUTADO INCORRECTAMENTE 2759

# priceDescription_buy: no presenta anomalías
# propertyCounter_rent: mucha variabilidad (mínimo 1, máximo 1937 mediana 49) : HAY UN VALOR ANÓMALO ERRONEO POR FALTA DE LA MUNICIPALITY SE HA IMPUTADO INCORRECTAMENTE 1937.



# Valores inconsistentes o anómalos

```{r anomalos, echo = TRUE}
numerical_vars <- descData$variable[descData$tipo == "numerical"]

# Generar boxplots en una ventana gráfica
par(mfrow = c(2, 2))  # Ajusta la disposición de los gráficos (cambia si hay más variables)
for (var in numerical_vars) {
  boxplot(data_raw[[var]], main = paste("Boxplot de", var), col = "lightblue", border = "black")
}
par(mfrow = c(1, 1))  # Restablecer la disposición de la ventana gráfica

par(mfrow = c(2, 2))  # Ajusta la disposición de los gráficos
for (var in numerical_vars) {
  hist(data_raw[[var]], main = paste("Histograma de", var), col = "lightgreen", border = "black", breaks = 30)
}
par(mfrow = c(1, 1))  # Restablecer la disposición

```


##### SUMMARY DE LAS CATEGÓRICAS #####

```{r anomalos2, echo = TRUE}
categorical_vars <- descData$variable[descData$tipo == "categorical"]
lapply(data_raw[, categorical_vars, drop = FALSE], function(x) table(x, useNA = "ifany"))

```
## ANOMALÍAS ENCONTRADAS
# propertyTypeId: es constante en 2: VARIABLE A ELIMINAR
# propertySubtypeId: 1 (1340 valores), 2 (283 valores), del resto menos de 100 valores cada categoría. Además con categóricas y están como numéricas: Trato de identificar a qué corresponde cada uno

propertySubtypeId 1 -> Piso
propertySubtypeId 2 -> Apartamento
propertySubtypeId 3 -> Casa o chalet
propertySubtypeId 5 -> Casa adosada
propertySubtypeId 6 -> Ático
propertySubtypeId 7 -> Dúplex
propertySubtypeId 8 -> Loft
propertySubtypeId 52 -> Bajos
propertySubtypeId 54 -> Estudio

# Se propone mantener Piso, Apartamento y Ático y Unir el resto en una nueva categoría "Otros" o similar

```{r missing, echo = TRUE}

```

##### SUMMARY DE LAS BINARIAS #####

```{r missing2, echo = TRUE}
binary_vars <- descData$variable[descData$tipo == "binary"]
lapply(data_raw[, binary_vars, drop = FALSE], function(x) table(x, useNA = "ifany"))
```

## ANOMALÍAS ENCONTRADAS

tieneAscensor: 27% FALSE
tieneTrastero: 8% TRUE
tieneCalefaccion: 37% FALSE
tieneAireAcondicionado: 18% FALSE