---
title: "Proyecto"
author: "Óscar"
date: "2025-02-19"
output: html_document
---

```{r setup}
df = read.csv("fotocasa.csv", sep = ";",  fileEncoding="ISO-8859-1")
```

```{r}
df_nuevo = df[, c("URL", "lat", "lng", "municipality", "neighborhood", "zipCode", "ownerType", "ownerId", "creationDate")]
```

```{r}
str(df_nuevo)
```

Sustituimos los datos faltantes por NA y averiguamos si existen dichos datos
```{r}
library(dplyr)

df_nuevo <- df_nuevo %>%
  mutate(across(where(is.character), ~ na_if(., "")))

filas_con_na <- df_nuevo %>%
  filter(if_any(everything(), is.na))

hay_na <- anyNA(df_nuevo)
print(hay_na)
```

Encontramos 
```{r}
if (!require("dplyr")) install.packages("dplyr", dependencies = TRUE)
library(dplyr)

summary(df_nuevo)

missing_counts = sapply(df_nuevo, function(x) sum(is.na(x)))

print(missing_counts)
```

Estudiamos los valores de la variable "ownerType"
```{r}
unique(df_nuevo$ownerType)
table(df_nuevo$ownerType)
```
Averiguamos qué filas tienen los valores faltantes
```{r}
# Filtrar las filas donde 'municipality' es NA
filas_sin_municipio <- df_nuevo[is.na(df_nuevo$municipality), ]

# Mostrar las filas filtradas
print(filas_sin_municipio)
```
Convertimos las columnas lat, lng a números
```{r}
df_nuevo$lat <- as.numeric(gsub(",", ".", df_nuevo$lat))
df_nuevo$lng <- as.numeric(gsub(",", ".", df_nuevo$lng))

# Verificamos si hay valores NA en 'lat' o 'lng' para averiguar si la conversión se ha hecho correctamente
sum(is.na(df_nuevo$lat))
sum(is.na(df_nuevo$lng))
```

Averiguamos los valores posibles de "municipality" y vemos cuántas filas hay para cada valor
```{r}
unique(df_nuevo$municipality)
tablamun_ord <- sort(table(df_nuevo$municipality))
tablamun_ord
```
Hacemos lo mismo para la columna "neighborhood"
```{r}
unique(df_nuevo$neighborhood)
tabla.barrio_ord <- sort(table(df_nuevo$neighborhood))
tabla.barrio_ord
```

