---
title: "pls_v1"
output: html_document
date: "2025-05-21"
---

```{r setup, include=FALSE}
knitr::opts_chunk$set(echo = TRUE)
```

## R Markdown


```{r}
library(readxl)
library(knitr)
knitr::opts_chunk$set(echo = TRUE, cache = TRUE)
if (!requireNamespace("BiocManager", quietly = TRUE))
   install.packages("BiocManager")
 BiocManager::install("ropls", force = TRUE)
library(ropls)

library(viridis)
library(patchwork)
library(dplyr)
library(ggplot2)
library(ggrepel)

library(readxl)
fotocasa = read_excel("fotocasaImp.xlsx")
fotocasa <- as.data.frame(fotocasa)

rownames(fotocasa) <- fotocasa[[1]]
variables <- fotocasa[, c(9,10,11,13,14,15,16,17,18,19,21,22,23,24,25,26,27,28,29,30,31, 32, 33)]
```

## 1.2 Estimación del modelo y optimización del número de componentes

```{r}
# Definir variables predictoras y variable objetivo
X <- variables[, !(names(variables) %in% c("priceAmount", "priceAmountDrop"))]  # Excluir "Precio"
Y <- variables$priceAmount  # Variable objetivo
```

Escalamos tanto la matriz Y como la X.
Estimaremos el número de componentes óptimo mediante validación cruzada. En este caso, al tener un número tan alto de observaciones, optaremos por el procedimiento "k-fold", en nuestro caso generaremos 10 folds.

```{r Estimación del modelo y optimización del número de componentes}

mypls = opls(x = X, y = Y, predI = NA, crossvalI = 10, scaleC = "standard",
             fig.pdfC = "none")
```

De acuerdo con el criterio de la función *opls*, el número óptimo de componentes sería 1. No obstante, vamos a generar nuestro propio gráfico para estimar mejor el número óptimo de componentes del modelo:



```{r}
maxNC = min(dim(X))

myplsC = opls(x = X, y = Y, predI = maxNC, crossvalI = 10, # Validación cruzada con 10 folds (k-fold)
              scaleC = "standard", fig.pdfC = "none")
```
```{r Gráfico de Q^2 y R^2}
## Este chunk hay que ejecutarlo todo de una, paso a paso da error.

# mypls@modelDF  ## Para recuperar la información de cada componente
plot(1:maxNC, myplsC@modelDF$`R2Y(cum)`, type = "o", pch = 16, col = "blue3",
     lwd = 2, xlab = "Components", ylab = "", ylim = c(0.4,0.6),
     main = "PLS model")
lines(1:maxNC, myplsC@modelDF$`Q2(cum)`, type = "o", pch = 16, col = "red3",
      lwd = 2)
abline(h = 0.525, col = "red3", lty = 2)
legend("bottomleft", c("R2Y", "Q2"), lwd = 2, 
       col = c("blue3", "red3"), bty = "n")
```
En el gráfico anterior podemos observar que con hasta 4 componentes el valor de $Q^2$ aumenta a la vez que el valor de $R^2$. Sin embargo a partir de 5 componentes $Q^2$ empieza a disminuir ligeramente y $R^2$ se mantiene prácticamente constante.

Así pues, parece más adecuado seleccionar 4 componentes. Generamos a continuación el modelo con 4 componentes.

```{r selComps2, echo = TRUE, message = FALSE, warning=FALSE}
A <- 4
mypls = opls(x = X, y = Y, predI = A, crossvalI = 10, scaleC = "standard")
# plot(mypls)  ## Para recuperar los gráficos que la función opls genera por defecto
```

El siguiente código muestra cómo extraer información relevante del modelo, que se puede utilizar para generar gráficas personalizadas (como veremos a continuación en algún ejemplo) o para realizar otros análisis.

```{r model1, echo = TRUE, message = FALSE, warning=FALSE}
mypls@vipVn  # VIP
mypls@coefficientMN  # Coeficientes de regresión (B)
# mypls@scoreMN # scores X (T)
# mypls@loadingMN # loadings X (P)
# mypls@weightMN # weights X (W)
# mypls@weightStarMN # weights X (W*)
# mypls@cMN # weights Y (C)
# mypls@uMN # scores Y (U)
```


