---
title: "Trabajo MDP: Preparación de Datos"
author: ""
date: "`r Sys.Date()`"
output: 
  html_document:
    toc: true
    number_sections: true
    toc_depth: 2
    toc_float:
      collapsed: false
      smooth_scroll: true
---

# Lectura de datos: 
Cargamos los datos en crudo (data_raw)

```{r setup}
knitr::opts_chunk$set(echo = TRUE)
library(readxl)
library(openxlsx)
data_raw = read_excel("datos_scraping.xlsx")  
str(data_raw)  # Tipos de datos
summary(data_raw)  # Estadísticas básicas
colSums(is.na(data_raw))  # Número de valores NA por columna
```


# Eliminación de variables: 
Borramos la diferentes variables que consideramos necesarias explicando su respectivo motivo.

```{r datos}
data_clean <- data_raw  # Creamos una copia
data_clean <- subset(data_clean, select = -c(orientation, conservationStatus, antiquity, tram_count, hasOnlineGuidedTour, constructionType, propertyTypeId, energyEfficiency, environmentImpact, propertyTitle, ownerId))
# orientation: 
    ## 1275 nulos (representados con 0)
# conservationStatus: 
    ## 944 nulos (representados con 0)
# antiquity: 
    ## 1167 nulos
# tram_count: 
    ## constante
# hasOnlineGuidedTour: 
    ## constante
# constructionType: 
    ## constante
# propertyTypeId:
    ## constante
# energyEfficiency:
    ## Agrupada por categorías en energyEfficiencyRatingType
# environmentImpactRatingType:
    ## Agrupada por categorías en environmentImpactRatingType
# propertyTitle:
    ## Variable de Texto descriptiva del anuncio, no usaremos técnicas de procesamiento de lenguaje
# ownerId:
    # Id de la BBDD de Fotocasa del propietario: No aporta valor
summary(data_clean)
```


# Valores anómalos e inconsistentes
```{r}
head(data_clean)
# metro_count:
    ## Se produjo un error en la extracción: No se encontró el municipio de un piso y se marcó con 64 paradas de metro
data_clean= data_clean[data_clean$"metro_count"!= 64, ]

# priceDescription_rent:
    ## Cuando hay pocos pisos por barrio no aparece el precio medio por barrio (imputación a mano)
data_clean$priceDescription_rent[data_clean$priceDescription_rent == 0 & data_clean$neighborhood
== "Poble Nou"]=1320
data_clean$priceDescription_rent[data_clean$priceDescription_rent == 0 & data_clean$neighborhood
== "Massarrojos"]=832

# surface: imputación a mano de valores anómalos
data_clean$surface[data_clean$surface == 1065944] <- 70
data_clean$surface[data_clean$surface == 1752] <- 88
data_clean$surface[data_clean$URL == "https://www.fotocasa.es/es/alquiler/vivienda/valencia-capital/amueblado-internet/184501582/d"] <- 30
data_clean$surface[data_clean$URL == "https://www.fotocasa.es/es/alquiler/vivienda/valencia-capital/aire-acondicionado-ascensor-amueblado-internet/183905822/d"] <-31
data_clean$surface[data_clean$URL == "https://www.fotocasa.es/es/alquiler/vivienda/valencia-capital/amueblado-internet/185476012/d"] <- 29
data_clean$surface[data_clean$URL == "https://www.fotocasa.es/es/alquiler/vivienda/valencia-capital/aire-acondicionado-calefaccion-ascensor-amueblado-internet/183192965/d"] <- 69
data_clean$surface[data_clean$URL == "https://www.fotocasa.es/es/alquiler/vivienda/valencia-capital/ascensor-amueblado-internet/185346488/d"] <- 68
data_clean$surface[data_clean$URL == "https://www.fotocasa.es/es/alquiler/vivienda/valencia-capital/amueblado-internet/183192872/d"] <- 46
data_clean$surface[data_clean$URL == "https://www.fotocasa.es/es/alquiler/vivienda/valencia-capital/aire-acondicionado-amueblado-internet/183192701/d"] <- 30
data_clean$surface[data_clean$URL == "https://www.fotocasa.es/es/alquiler/vivienda/valencia-capital/ascensor-amueblado-internet/183192368/d"] <-74
  data_clean$surface[data_clean$URL == "https://www.fotocasa.es/es/alquiler/vivienda/valencia-capital/aire-acondicionado-calefaccion-ascensor-amueblado-internet/185007604/d"] <-45
data_clean$surface[data_clean$URL == "https://www.fotocasa.es/es/alquiler/vivienda/valencia-capital/aire-acondicionado-amueblado-internet/183192880/d"] <-29
data_clean$surface[data_clean$URL == "https://www.fotocasa.es/es/alquiler/vivienda/valencia-capital/aire-acondicionado-amueblado-internet/183192410/d"] <-45
data_clean$surface[data_clean$URL == "https://www.fotocasa.es/es/alquiler/vivienda/valencia-capital/amueblado-internet/183905806/d"] <-31
data_clean$surface[data_clean$URL == "https://www.fotocasa.es/es/alquiler/vivienda/valencia-capital/amueblado-se-aceptan-mascotas-internet/184171630/d"] <-76
data_clean$surface[data_clean$URL == "https://www.fotocasa.es/es/alquiler/vivienda/valencia-capital/aire-acondicionado-calefaccion-amueblado-internet/184629971/d"] <-29
data_clean$surface[data_clean$URL == "https://www.fotocasa.es/es/alquiler/vivienda/valencia-capital/aire-acondicionado-calefaccion-amueblado-internet/183905816/d"] <-29
data_clean$surface[data_clean$URL == "https://www.fotocasa.es/es/alquiler/vivienda/valencia-capital/amueblado-internet/185530309/d"] <-75
data_clean$surface[data_clean$URL == "https://www.fotocasa.es/es/alquiler/vivienda/valencia-capital/amueblado-internet/183192088/d"] <-31
data_clean$surface[data_clean$URL == "https://www.fotocasa.es/es/alquiler/vivienda/valencia-capital/aire-acondicionado-calefaccion-ascensor-amueblado/185259896/d"] <-60
data_clean$surface[data_clean$URL == "https://www.fotocasa.es/es/alquiler/vivienda/valencia-capital/ascensor-amueblado-internet/183193164/d"] <-96
data_clean$surface[data_clean$URL == "https://www.fotocasa.es/es/alquiler/vivienda/valencia-capital/aire-acondicionado-calefaccion-ascensor-amueblado-internet/183905859/d"] <-30
data_clean$surface[data_clean$URL == "https://www.fotocasa.es/es/alquiler/vivienda/valencia-capital/aire-acondicionado-calefaccion-amueblado-se-aceptan-mascotas-internet/184497557/d"] <-46
data_clean$surface[data_clean$URL == "https://www.fotocasa.es/es/alquiler/vivienda/valencia-capital/amueblado-internet/184501580/d"] <-31
data_clean$surface[data_clean$URL == "https://www.fotocasa.es/es/alquiler/vivienda/valencia-capital/amueblado-internet/183192221/d"] <-30
data_clean$surface[data_clean$URL == "https://www.fotocasa.es/es/alquiler/vivienda/valencia-capital/aire-acondicionado-calefaccion-ascensor-amueblado-internet/183194067/d"] <-44
data_clean$surface[data_clean$URL == "https://www.fotocasa.es/es/alquiler/vivienda/valencia-capital/ascensor-amueblado/183192323/d"] <-96
data_clean$surface[data_clean$URL == "https://www.fotocasa.es/es/alquiler/vivienda/valencia-capital/aire-acondicionado-calefaccion-amueblado-se-aceptan-mascotas-internet/184215458/d"] <-67
data_clean$surface[data_clean$URL == "https://www.fotocasa.es/es/alquiler/vivienda/valencia-capital/aire-acondicionado-calefaccion-ascensor-amueblado-internet/183906415/d"] <-69
data_clean$surface[data_clean$URL == "https://www.fotocasa.es/es/alquiler/vivienda/valencia-capital/aire-acondicionado-amueblado-internet/183192397/d"] <-30
data_clean$surface[data_clean$URL == "https://www.fotocasa.es/es/alquiler/vivienda/valencia-capital/aire-acondicionado-ascensor-amueblado-internet/183193121/d"] <-76
data_clean$surface[data_clean$URL == "https://www.fotocasa.es/es/alquiler/vivienda/valencia-capital/aire-acondicionado-ascensor-amueblado-internet/183192970/d	
"] <-69
data_clean$surface[data_clean$URL == "https://www.fotocasa.es/es/alquiler/vivienda/valencia-capital/ascensor-amueblado-television/183353505/d"] <-115
data_clean$surface[data_clean$URL == "https://www.fotocasa.es/es/alquiler/vivienda/valencia-capital/aire-acondicionado-amueblado/183895086/d"] <-129
data_clean$surface[data_clean$URL == "https://www.fotocasa.es/es/alquiler/vivienda/valencia-capital/aire-acondicionado-jardin-terraza-trastero-zona-comunitaria-ascensor-patio-piscina-parking/177787121/d"] <-100
data_clean$surface[data_clean$URL == "https://www.fotocasa.es/es/alquiler/vivienda/valencia-capital/barrio-de-benicalap/178752271/d"] <-63
data_clean$surface[data_clean$URL == "https://www.fotocasa.es/es/alquiler/vivienda/valencia-capital/aire-acondicionado-calefaccion-parking-patio-amueblado/183970353/d"] <-88
data_clean$surface[data_clean$URL == "https://www.fotocasa.es/es/alquiler/vivienda/valencia-capital/en-corts-doctor-waksman/185338511/d"] <-52
data_clean$surface[data_clean$URL == "https://www.fotocasa.es/es/alquiler/vivienda/valencia-capital/aire-acondicionado-calefaccion-parking-ascensor-amueblado/185515078/d"] <-91
data_clean$priceAmount[data_clean$URL == "https://www.fotocasa.es/es/alquiler/vivienda/valencia-capital/aire-acondicionado-calefaccion-parking-ascensor-amueblado/183740538/d"] <-1650

data_clean$priceAmount[data_clean$URL == "https://www.fotocasa.es/es/alquiler/vivienda/valencia-capital/terraza-ascensor-patio-amueblado/182059510/d"] <-1300
data_clean$priceAmount[data_clean$URL == "https://www.fotocasa.es/es/alquiler/vivienda/valencia-capital/aire-acondicionado-calefaccion-ascensor-amueblado/164715406/d"] <-845
data_clean$priceAmount[data_clean$URL == "https://www.fotocasa.es/es/alquiler/vivienda/valencia-capital/russafa/185423428/d"] <-990
data_clean$priceAmount[data_clean$URL == "https://www.fotocasa.es/es/alquiler/vivienda/valencia-capital/calefaccion-amueblado/183912113/d"] <-2530
data_clean$priceAmount[data_clean$URL == "https://www.fotocasa.es/es/alquiler/vivienda/valencia-capital/el-cabanyal-el-canyamelar/185359235/d"] <-2160

# rooms: imputación manual de datos anómalos
data_clean$rooms[data_clean$URL == "https://www.fotocasa.es/es/alquiler/vivienda/valencia-capital/aire-acondicionado-calefaccion-parking-ascensor-amueblado/185515078/d"] <-2
data_clean$rooms[data_clean$rooms == 0] <- 1

# PARA SALVAR LA VARIABLE HOTWATER IMPUTAMOS LOS VALORES NULOS COMO NUMEROS ALEATORIOS DE TIPO 1 O 2, YA QUE TIENEN CALEFACCIÓN Y LOS TIPOS MÁS COMUNES SON 1 Y 2
data_clean$hotWater[data_clean$hotWater == 0] <- NA
data_clean$hotWater[data_clean$tieneCalefaccion == FALSE] <- 0

reemplazar_nulos <- function(variable) {
  variable[is.na(variable)] <- sample(c(1, 2), sum(is.na(variable)), replace = TRUE)
  return(variable)
}
data_clean$hotWater <- reemplazar_nulos(data_clean$hotWater)


urls_a_eliminar <- c("https://www.fotocasa.es/es/alquiler/vivienda/valenciacapital/amueblado/184952443/d",
"https://www.fotocasa.es/es/alquiler/vivienda/valenciacapital/sant-francesc/183271411/d",
"https://www.fotocasa.es/es/alquiler/vivienda/valenciacapital/ascensor-amueblado/177479034/d",
"https://www.fotocasa.es/es/alquiler/vivienda/valenciacapital/amueblado-internet/185476011/d",
"https://www.fotocasa.es/es/alquiler/vivienda/valenciacapital/amueblado-internet/184501581/d",
"https://www.fotocasa.es/es/alquiler/vivienda/valenciacapital/aire-acondicionado-ascensor-amuebladointernet/185045214/d",
"https://www.fotocasa.es/es/alquiler/vivienda/valenciacapital/amueblado-se-aceptan-mascotasinternet/184076403/d",
"https://www.fotocasa.es/es/alquiler/vivienda/valenciacapital/aire-acondicionado-amueblado-internet/184981712/d",
"https://www.fotocasa.es/es/alquiler/vivienda/valenciacapital/aire-acondicionado/184919716/d")
urls_a_eliminar <- unlist(urls_a_eliminar)

data_clean <- data_clean[!data_clean$URL %in% urls_a_eliminar, ]

```


# Creación de nuevas variables
```{r}
# Las variables metro_count y train_count tienen pocos datos por lo que decidimos agruparlas en una nueva variable public_transport_count sumando ambos valores
data_clean$public_transport_count=data_clean$metro_count+data_clean$train_count
# Una vez creada la nueva variable eliminamos las dos anteriores
data_clean <- subset(data_clean, select = -c(metro_count, train_count))

# En la variable propertySubtypeId vemos que hay una distribución poco igualada entre los diferentes grupo por lo que decidimos quedarnos con 
  ## 1 (Piso), 2 (Apartamento), 6 (Ático) y agrupar el resto en otra categoría: 10 (Otros)
# Reclasificar la variable propertySubtypeId
data_clean$propertySubtypeId <- ifelse(data_clean$propertySubtypeId %in% c(1, 2, 6), 
                                       data_clean$propertySubtypeId, 
                                       10)  # Agrupar el resto como "Otros" (10)

summary(data_clean)
colSums(is.na(data_clean))  # Número de valores NA por columna
```

## ¿Qué representan los valores de propertySubtypeId?
propertySubtypeId 1 -> Piso
propertySubtypeId 2 -> Apartamento
propertySubtypeId 3 -> Casa o chalet
propertySubtypeId 5 -> Casa adosada
propertySubtypeId 6 -> Ático
propertySubtypeId 7 -> Dúplex
propertySubtypeId 8 -> Loft
propertySubtypeId 52 -> Bajos
propertySubtypeId 54 -> Estudio

# Exportación de Datos
```{r}
library(openxlsx)
write.xlsx(data_clean, "data_clean.xlsx")
```

